【裁判字號】    90,易緝,151
【裁判日期】    900815
【裁判案由】    重利
【裁判全文】
臺灣臺北地方法院刑事判決                          九十年度易緝字第一五一號
    公  訴  人  臺灣臺北地方法院檢察署檢察官
    被      告  甲○○
右列被告因重利案件，經檢察官提起公訴（八十九年度偵字第七０九號），本院判決
如左：
    主  文
甲○○共同連續乘他人急迫，貸以金錢，而取得與原本顯不相當之重利，處有期徒刑
陸月，如易科罰金以佰元（即新台幣玖佰元）折算壹日。
    事  實
一、甲○○（綽號昆龍、阿龍）前於民國（下同）八十五年三月二十五日，因盜匪案
    件由台灣台南地方法院判處有期徒刑三年八月確定，於八十六年九月二十七日假
    釋出獄，假釋期滿日為八十八年十二月五日；假釋期間，甲○○復因違反槍砲彈
    藥刀械管制條例案件，於八十九年九月由台灣台南高等地方法院判處有期徒刑七
    月，嗣經確定，並撤銷前述假釋。八十八年間，甲○○受僱於黃俊雄（綽號布袋
    ，已審結）、粘漢仁（綽號阿仁，已審結），三人除經營紋身工作外，共同基於
    意圖牟取不法重利之概括犯意，自八十八年六月間起（起訴書誤載為三月間），
    迄同年八月下旬止，以台北市○○○路○段一四七巷一號七樓之一、之二租屋處
    為據點，於七樓之一開設「國際紋身藝術館」做為掩護，以00000000號
    電話對外聯繫，對不特定人放款並收取重利─以新台幣（下同）每一萬元為單位
    ，原則上每七日為一期，每期利息二千元，月息達百分之八十以上（起訴書誤為
    ：月息八十元），且借款時需預扣首期利息。三人共同在中國時報刊登「０二─
    00000000（電話號碼）─駕照、身分證借款、票貼」之廣告，乘丙○○
    、乙○○、丁○○等及不特定人需款孔急，陷於急迫之際，分別貸予款項、收取
    高額利息：
    (1)八十八年六月三十日，丙○○閱讀廣告後，撥接00000000號電話，與
      自稱「龍先生」之甲○○連絡，當日在台北市○○○路統領百貨後方東站泡沬
      紅茶店內，向甲○○借款二萬元，並依右述利率付息─預扣利息後，顏君實得
      一萬六千元；謝君同時書寫借據、機車買賣契約書各一份，並開具面額二萬元
      本票一張，連同機車行駛執照乙張交付林男做為擔保。謝君嗣後曾依約支付三
      期利息予林男，但無力償還本金與其餘利息，林男亦曾前往催討欠款。
    (2)同年七月六日，乙○○亦以同一電話與自稱「張先生」之甲○○連絡，雙方在
      台北市○○○路統領百貨後方東站泡沬紅茶店會面，張男借款五萬元，並依前
      述利率計息─預扣利息一萬元、手續費二千元，實得三萬八千元；張君除書立
      借據外，並開具面額五萬元本票一張，及交付自身駕駛執照做為擔保。張君依
      限交付第二期利息後，即將借款全數清償。
    (3)同日，丁○○亦撥接同一電話而與黃俊雄聯繫，二人在台北市景文高中附近見
      面，顏君商借二十萬元，雙方約定每十天一期，第一期利息二萬元（預扣），
      此後每期利息五千元，但顏君借得款項同時須將汽車行車執照、車籍資料、身
      分證做為擔保，並開具面額二十萬元支票、本票各一張、書立汽車讓渡契約書
      交付黃男，黃俊雄並留下0000000000號行動電話號碼供其連絡。迨
      同年月十五日，顏君償付上述本金，次日取回上述文件。同月二十日，顏君以
      上述行動電話號碼與黃俊雄再度連絡，商借二十萬元，二人約定以相同利率、
      擔保條件借款；顏君借款後，於同年月二十七日即還款。同年八月三十日，顏
      君復向黃俊雄借款，利率、擔保條件均與前次相同；由於顏君先行交付第一期
      利息，故實得十五萬元─同時開立面額十五萬元支票一張、面額十二萬七百元
      本票一張交付黃俊雄。
    嗣於八十八年九月十四日十四時三十分許，為警循線在上述租屋處依法搜索查扣
    本票、借據、讓渡書、行照及客戶資料等物而得知上情。甲○○因案服刑經通緝
    始到案。
二、案經警政署刑事警察局移送，由台灣台北地方法院檢察署檢察官偵查起訴。
    理  由
一、關於右述事實，被告甲○○於審理中坦白承認曾幫忙收錢、送錢，也知道是做地
    下錢莊業務（見本院九十年七月十七日筆錄、易緝卷第六至八頁、第十五至十七
    頁）。刺青店員工昌聖宗亦證稱：甲○○確有放高利貸行為（見偵卷第九七頁背
    面）。黃俊雄、粘漢仁共同經營刺青店，貸款利息七天一期，每期十分，第一次
    借款預扣二期利息，收利息主要是阿龍（甲○○），布袋（黃俊雄）偶爾也去收
    ，借款時要開本票、借據等文件；磁片中丁○○、丙○○有來借錢（見偵卷第十
    八頁至十九頁背面）。而借款人丙○○、乙○○、丁○○分別於警訊時證明右述
    借款經過（見偵卷第三一至三二頁、三四至三五頁、三七至三九頁），並有磁片
    列印內容、並有身分證影本、本票、借據、讓渡書、行車執照等物扣案可證（見
    偵卷第四二至四九頁）。經查核顏君所供述雙方連絡電話，亦屬真正，此有台灣
    大哥大股份有限公司所提供電話資料一份在卷（見審卷第五五、五六頁）。本件
    事證明確，被告甲○○犯行足堪認定。
二、核被告甲○○所為係犯刑法第三百四十四條重利罪，甲○○與黃俊雄、粘漢仁就
    上述行為，有犯意連絡、行為分擔，均為共同正犯（依據司法院大法官會議釋字
    第一０九號解釋，以自己共同犯罪之意思，參與實施犯罪構成要件以外之行為，
    或以自己共同犯罪意思，事前同謀，而由其中一部分人實施犯罪之行為者，均為
    共同正犯）。被告先後多次重利行為，時間緊接，犯罪構成要件相同，顯係基於
    概括犯意反覆為之，為連續犯，以一罪論，並依法加重其刑。本院考慮上述情節
    ，並參酌被告前科狀況、犯罪原因與手段、其行為對被害人所生危害程度、放款
    利率甚高、係他人所僱用員工、犯罪後態度良好、坦承所為且頗有悔意等一切情
    狀，量處如主文所示之刑，並決定其易科罰金之折算標準（佰元折算壹日相當
    於新台幣玖佰元折算壹日）。再者，刑法第四十一條第一項易科罰金規定雖於九
    十年一月十日修正公布，但是比較新舊法律適用結果，對於本件被告並無不利益
    之差別，依同法第二條第一項前段規定，應適用修正後規定決定易科標準；併此
    說明。
三、綜上所論，應依刑事訴訟法第二百九十九條第一項前段、刑法第二條第一項前段
    、第二十八條、第五十六條、第三百四十四條、第四十一條第一項、罰金罰鍰提
    高標準條例第一條前段、第二條，判決如主文。
中      華      民      國      九十      年      八    月      十五    日
                                臺灣台北地方法院刑事第一庭
                                      法  官    吳燁山
右正本證明與原本無異。
如不服本判決，應於判決送達後十日內，向本院提出上訴狀（應附影本）。
（本件審理程序並未使用交互詰問程序）
                                      書記官    王黎輝
中      華      民      國      九十      年      八    月      二十    日
附錄本案論罪科刑法條全文：
刑法第三百四十四條
乘他人急迫、輕率或無經驗貸以金錢或其他物品，而取得與原本顯不相當之重利者，
處一年以下有期徒刑、拘役或科或併科一千元以下罰金。


司法院資訊處製作；財團法人民間司法改革基金會備份。
